【裁判字號】    90,訴,601
【裁判日期】    900427
【裁判案由】    損害賠償等
【裁判全文】
臺灣臺中地方法院民事判決  九十年度訴字第六○一號
    原      告  甲○○
    被      告  乙○○  台灣高等法院台中分院第十庭庭長
    被      告  丙○○  台灣高等法院台中分院法官
右當事人間請求損害賠償等事件，本院判決如左：
    主      文
原告之訴及假執行之聲請均駁回。
訴訟費用由原告負擔。
    事      實
壹、原告方面：
  一、聲明：
  （一）被告應連帶給付原告新台幣（下同）壹拾萬元，及自起訴狀繕本送達翌日起
        之清償日止按年息百分之五計算之利息。
  （二）被告應於聯合報報頭下刊登道歉啟事一日如附件一、二所示（未據原告提出
        ）以恢復原告信譽。
  （三）願供擔保請准為假執行宣告。
  二、陳述略以：
  （一）被告承審民國八十八年抗字第三一一號檢察官執行指揮不當事件，明知八十
        七年四月十四日訴外人羅禮政庭長已撤回誤送八十五年度上訴字第一三八二
        號誹謗案一年四月應先執行案卷，且於重新審酌長達三十日後，已更正八十
        七年三月十日判決誤記誹謗罪不得上訴為得與誣告罪一併上訴最高法院（即
        最高法院八十八年台上字第六０九號判決），誣告罪既已發回更審，因審判
        不可分關係，即一併上訴之誹謗罪，依法亦視同發回，無由其誤載駁回誹謗
        罪上訴而非法割裂。
  （二）由於訴外人執行檢察官施清火遭受有力告訴人壓力於八十八年三月二十九日
        傳喚原告於同年四月十五日到案服刑，即有對未確定案件執行指揮之不當，
        原告一方面向本院聲明異議請求撤銷該執行指揮，作為救濟，亦向監察院陳
        情檢舉，雖八十八年四月九日經訴外人法官陳淑芳駁回原告請求，惟因監察
        院以電話、傳真決議文之警告，而幫助糾正檢察官註銷該八十八年四月十五
        日到案服刑之命令，並簽請暫緩執行獲准，僅一個月卻因被告於八十八年五
        月七日以八十八年抗字第三一一號駁回原告之抗告，遭檢察官再傳喚、拘提
        、通緝，八十八年七月十四日服刑一年四月未確定之誹謗案，另因非常上訴
        救濟成功而於同年八月九日提前釋放原告。
  （三）綜上所述，既因最高法院八十八年八月二十六日以八十八年台抗字第三一一
        號裁定於理由中，已明指前述訴外人羅禮政庭長已撤回之簽呈及併送三審上
        訴之公文，證明檢察官就未確定案件於八十八年四月二十日第三度再傳喚執
        行案，確有未當之指示，被告身為資深法官，竟故意違背職權，未依據原告
        之請求廢棄一審有誤之裁定，並撤銷檢察官不當之指揮，而製造上開傷及司
        法威信等之烏龍，被告即應負故意侵權之責任，為此提起本件訴訟。
    三、證據：提出最高法院八十八年抗字第二八八號裁定書、台灣高等法院台中分
        院八十八年抗字第三一一號裁定、台灣高等法院台中分院撤回執行簽呈文稿
        、更正八十五年上訴字第一三八二號判決誤記之公函、八十五年上訴字第一
        三八二號判決節本、監察院傳真函稿、暫緩執行公文、監察院追查公文、台
        中監獄函文、本院民事庭保全證據函文、司法革命特刊、大會手冊'本院八
        十九年度簡抗字第五號民事裁定書等影本各一份。
貳、被告方面：
    被告均未提出準備書狀作何聲明或陳述。
    理      由
甲、程序方面：
    按所謂關於財產權之訴訟，係以財產上之權利或法律關係為訴訟標的之訴，是否
    為財產權訴訟，應依訴訟標的法律關係或權利有無財產上價值，可否計算其金額
    或核定其價額以決之。本件原告起訴請求被告連帶給付壹拾萬元之損害賠償部分
    固屬具有財產價值之訴訟標的法律關係，惟其另訴請被告刊登道歉啟事以恢復其
    名譽之部分，其欲因此訴訟結果所得受之關於回復名譽之利益，按此名譽既屬身
    分上之人格法益，尚非屬財產權之範圍，揆諸前揭說明，此部分應為非財產權訴
    訟，是本件原告起訴既併同提起非財產權訴訟，自仍應適用通常程序審理，合先
    敘明。
乙、得心證之理由：
一、本件原告起訴主張略以被告二人擔任台灣高等法院台中分院法官，台灣高等法院
    台中分院曾以八十五年度上訴字第一三二號刑事判決認原告犯誹謗罪而判處有期
    徒刑一年四月，該部分因與同案誣告罪部分一併上訴最高法院而仍未確定，因台
    灣高等法院台中分院前述判決誤記誹謗罪部分不得上訴，經執行檢察官通知原告
    於八十八年四月十五日執行，原告對此聲明異議經本院裁定駁回後，原告提出抗
    告而由被告二人及訴外人張春福法官合議審理結果，卻仍駁回其抗告，致原告再
    遭執行檢察官傳喚、拘提、通緝而執行前開並未判決確定之誹謗罪案件，因原告
    隨即提起非常上訴救濟才遭釋放，被告二人為資深法官，對原告自應負故意侵權
    責任等語。
二、按原告之訴依其所訴之事實，在法律上顯無理由者，法院得不經言詞辯論，逕以
    判決駁回之，民事訴訟法第二百四十九條第二項定有明文。又公務員因故意違背
    對於第三人應執行之職務，致第三人受損害者，負賠償責任；其因過失者，以被
    害人不能依他項方法受賠償時為限，負其責任；且如被害人得依法律上之救濟方
    法，除去其損害，而因故意或過失不為之者，公務員不負賠償責任，民法第一百
    八十六條亦有明文；再關於有審判或追訴職務之公務員部分，國家賠償法第十三
    條則規定，有審判或追訴職務之公務員，因執行職務侵害人民自由或權利，就其
    參與審判或追訴案件犯職務上之罪，經判決有罪確定者，均適用該法規定，此規
    定意旨在維護審判職務之公務員審判之獨立性及追訴職務之公務員不受外界干擾
    ，不因審級、法院法律見解不同或事實認定上之差誤，而動輒致生是否違法侵害
    人民權益之問題，因此公務員執行職務均依審理或偵查所得之證據及其他資料，
    本其心證及自己確信之見解為事實及法律上之判斷，各級審判或追訴職務之公務
    員，就同一案件所形成之心證或見解，彼此有所不同難以避免，倘有心證或見解
    上之差誤，訴訟制度本身亦有糾正之機能，上述難於避免之差誤，在合理範圍內
    ，應予容忍，亦不宜任由當事人逕指為不法侵害人民之自由或權利，而任意提起
    訴訟請求損害賠償，始足以避免訴訟當事人以另行提起訴訟方式，利用其他法院
    審理損害賠償，以求得於本案之外重審原案，致生司法見解之分歧。因之，前開
    國家賠償法規定將職司審判或追訴職務之公務員限於「參與審判或追訴案件犯職
    務上之罪，經判決有罪確定」之情形，參照前述民法第一百八十六條第一項後段
    關於公務員因過失違背對於第三人應執行之職務，致第三人之權利受有損害者，
    被害人須以不能依他項方法受賠償時為限，始得向公務員個人請求損害賠償之規
    定，於公務員係因過失之情形，被害人僅得依國家賠償法之規定，以公務員因過
    失違背對於第三人應執行之職務，致其權利受損害，而請求國家賠償，最高法院
    八十七年台上字第四七三號著有判決意旨可資參照；至於因故意違背對於第三人
    之職務致第三人之權利受損害之情形，雖不受上開限制而仍得依據民法第一百八
    十六條第一項對公務員個人請求損害賠償，然參以司法院大法官會議釋字第二二
    八號解釋及理由書意旨所揭示，認依現行訴訟制度，有審判或追訴職務之公務員
    ，其執行職務，基於審理或偵查所得之證據及其他資料，為事實及法律上之判斷
    ，係依其心證及自己確信之見解為之，各級有審判或追訴職務之公務員，就同一
    案件所形成之心證或見解，難免彼此有所不同，倘有心證或見解上之差誤，訴訟
    制度本身巳有糾正機能，關於刑事案件，復有冤獄賠償制度，予以賠償，為維護
    審判獨立及追訴不受外界干擾，以實現公平正義，上述難於避免之差誤，在合理
    範圍內，應予容忍，不宜任由當事人逕行指為不法侵害人民之自由或權利，而請
    求國家賠償，唯其如此，執行審判或追訴職務之公務員方能無須瞻顧，保持超然
    立場，使審判及追訴之結果，臻於客觀公正，人民之合法權益，亦賴以確保；至
    若執行此等職務之公務員，因參與審判或追訴案件犯職務上之罪，經判決有罪確
    定時，則其不法侵害人民自由或權利之事實，巳甚明確，非僅心證或見解上之差
    誤而巳，於此情形，國家始應予以賠償；又憲法所定平等之原則，亦不禁止法律
    因國家機關功能之差別，而得對國家賠償責任為合理之不同規定，因國家賠償法
    針對審判及追訴職務之特性而為前開第十三條之特別規定，為維護審判獨立及追
    訴不受外界干擾所必要，尚未逾越立法裁量範圍，與憲法第七條、第十六條、第
    二十三條及第二十四條並無牴觸之意旨，若對於有審判或追訴職務之公務員，主
    張因其執行職務故意侵害人民自由或權利，而依民法第一百八十六條規定請求該
    公務員個人賠償損害時，自亦應就關於公務員個人之損害賠償責任與國家賠償責
    任立於同一標準，即在該公務員就參與審判或追訴案件犯職務上之罪，並有經判
    決有罪確定之情形下，公務員始負損害賠償責任，如此方足以達前述國家賠償法
    第十三條特別規定所欲維護之審判獨立不受外界干擾之目的；此外，依前述民法
    第一百八十六條第二項規定，並須限於被害人不能依法律上之救濟方法除去其損
    害者，始能請求公務員負損害賠償責任。
三、經查，本件依原告起訴所主張之事實，被告二人均係職司審判職務之公務員，關
    於被告二人是否係故意不法侵害原告權利一事，原告所稱縱係屬實，然被告二人
    既無就所參與之審判案件犯職務上之罪而經判決有罪確定之情形，揆諸前揭說明
    ，已難認有何應負公務員特殊侵權行為之損害賠償責任；抑且，就被告二人及訴
    外人張春福法官所為之台灣高等法院台中分院八十八年度抗字第三一一號刑事裁
    定，原告仍得對之提出再抗告而為救濟，原告再抗告結果，並已經最高法院撤銷
    該裁定而交由台灣高等法院台中分院更為裁定，有各該裁定書影本一份附卷可稽
    ，原告對被告二人執行審判職務所為之認定，更非有不能依法律上之救濟方法除
    去其損害之情形，揆諸前揭說明，亦難認被告二人有何應負侵權行為損害賠償責
    任之情形，原告上開主張，在法律上顯無理由。
四、從而，原告基於故意侵權行為之規定，訴請被告二人連帶給付壹拾萬元及遲延利
    息，並於聯合報報頭下刊登道歉啟事一日以恢復原告信譽，在法律上顯無理由，
    爰不經言詞辯論，逕以判決駁回之。
五、據上論結，本件原告之訴為無理由，依民事訴訟法第二百四十九條第二項、第七
    十八條，判決如主文。
中      華      民      國    九十    年      四      月    二十七    日
                              臺灣臺中地方法院民事第一庭
~B法      官  林麗真
右為正本係照原本作成
如對本判決上訴，須於判決送達後廿日內向本院提出上訴狀
中      華      民      國    九十    年      四      月    二十七    日
~B法院書記官  童洪芳美


司法院資訊處製作；財團法人民間司法改革基金會備份。
